臺灣高等法院臺中分院刑事判決
110年度上訴字第823號
上  訴  人  
即  被  告  郭宗翰


              
選任辯護人  張藝騰律師
            李維仁律師
上列上訴人因毒品危害防制條例案件，不服臺灣臺中地方法院10
9年度訴字第2541號中華民國110年2月24日第一審判決（起訴案
號：臺灣臺中地方檢察署109年度偵字第16684號），提起上訴，
本院判決如下：
    主  文
上訴駁回。
    事  實
一、郭宗翰明知甲基安非他命(Methamphetamine)、甲氧基甲基
    安非他命(Methoxymethamphetamine、MMA)及硝甲西泮、愷
    他命為毒品危害防制條例所列管之第二級、第三級毒品，依
    法不得販賣，竟與不詳年籍之成年人甲男共同基於販賣第二
    級、第三級毒品以營利之犯意聯絡，由甲男先在微信通訊軟
    體刊登販賣毒品訊息，待有人欲購買毒品時，郭宗翰即依甲
    男指示將毒品交付予購毒者並收受販毒款項，郭宗翰並自其
    中抽取1包1、200元之金額牟利。黃珮瑜(已於000年0月0日
    死亡)於109年5月2日上午5、6時許，以微信向甲男購買毒品
    咖啡包3包（含甲基安非他命、甲氧基甲基安非他命及硝甲
    西泮成分）及愷他命2公克，甲男即通知郭宗翰送毒品至臺
    中市○○區○○路000號附近，郭宗翰即駕駛車牌號碼000-0000
    號自用小客車，於同日上午6時20分(以路口監視器上所顯示
    之時間為準，下同)到達指定地點，並由林○鈞坐上前開自用
    小客車後座，以新臺幣(下同)6,100元購買毒品咖啡包3包及
    愷他命1包，林○鈞返回臺中市○○區○○路000號3樓之住處後，
    即與黃珮瑜共同施用毒品咖啡包及愷他命，於同日下午6時
    許，林○鈞發現黃珮瑜無呼吸心跳，即請家人協助叫救護車
    ，送醫後急救無效，於同日下午7時44分許宣告死亡。經臺
    灣臺中地方檢察署法醫相驗及解剖後，檢體送法務部法醫研
    究所鑑驗，死因為過量使用第二級毒品MMA，以及混合使用
    其他毒品藥物導致毒品中毒休克而死亡，經警方循線追查，
    始查悉上情。
二、案經臺中市政府警察局第六分局報告臺灣臺中地方檢察署檢
    察官偵查起訴。 
    理  由
一、證據能力部分：本案以下所引用具傳聞證據性質之供述、書
    面證據，上訴人即被告郭宗翰（下稱被告）及其辯護人、檢
    察官於本院言詞辯論終結前均未爭執其證據能力，且本院審
    酌前開證據作成時之情況及證據取得過程等節，並無非出於
    任意性、不正取供或其他違法不當情事，且客觀上亦無顯不
    可信之情況，復經本院於審判期日就上開證據依法進行調查
    、辯論，是依刑事訴訟法第159條之5規定，均有證據能力。
    至於本案以下所引用具非供述證據性質之證據資料，均無違
    反法定程序取得之情形，依刑事訴訟法第158條之4規定之反
    面解釋，均應有證據能力。
二、認定犯罪事實所憑之證據及理由：
　　訊據被告固坦承於109年5月2日上午6時10分，依甲男指示，
    駕駛車牌號碼000-0000號自用小客車至臺中市○○區○○路000
    號附近欲與證人林○鈞交易第三級毒品愷他命等情，惟矢口
    否認有何販賣第二級、第三級毒品既遂犯行，辯稱：我當天
    欲賣予林○鈞的是愷他命，但當天因金額談不攏而未成交，
    且不包括毒咖啡包，此可從我於同年5月5、6日所販售之毒
    品咖啡包外包裝均印有「555」，但此次在林○鈞住處所扣得
    之毒品咖啡包外包裝係印有「瑪莉歐圖示」，兩者並不相同
    、內容物也不同即可得知等語。辯護人為其辯稱：因被告所
    販售之毒品並非被告本身所有，販售毒品之價金仍須交予他
    人，林○鈞當日欲以6,100元向被告購買毒品，被告考量如此
    將不敷成本，故未成交，且本件僅有林○鈞之單一指述，而
    在林○鈞住處扣得愷他命、外包裝「瑪莉歐圖示」毒品咖啡
    包，極可能係自訴外人詹○任處所購得，故亦無從補強林○鈞
    之指述，是被告應不構成販賣第二級、第三級毒品既遂，僅
    成立被告坦承的販賣第三級毒品未遂罪；另外，被告業已於
    另案警詢中坦承其毒品是向微信「老主顧」進貨販售，且已
    查獲正犯陳○琦、王○弘等人，應依法減輕其刑等語。經查：
  ㈠上揭甲男接獲購買毒品之訊息，即通知被告駕駛車牌號碼000
    -0000號自用小客車與林○鈞為交易毒品而於上開時、地會面
    ，會面後林○鈞返回臺中市○○區○○路000號3樓之住處後，與
    黃珮瑜共同施用毒品咖啡包及愷他命，黃珮瑜因施用毒品咖
    啡包及愷他命死亡等情，為被告所不爭執（見原審第39、42
    至43、111至112頁），復有證人林○鈞於偵訊及原審審理時
    證述明確（偵卷第207至208頁，原審卷第100至106頁），且
    有指認犯罪嫌疑人紀錄表、林○鈞之自願受搜索同意書、臺
    中市政府警察局第六分局搜索扣押筆錄、扣押物品目錄表、
    原審109年度聲搜字第773號搜索票、臺中市政府警察局第六
    分局搜索扣押筆錄、扣押物品目錄表、衛生福利部草屯療養
    院109年5月21日草療鑑字第1090500234號鑑驗書、109年5月
    18日草療鑑字第1090500233號鑑驗書、車輛詳細資料報表、
    黃珮瑜之法務部法醫研究所解剖報告書暨鑑定報告書、臺灣
    臺中地方檢察署相驗屍體證明書各1份、扣案物品照片2張、
    被告扣案手機內之微信通訊軟體對話內容截圖18張、路口監
    視器錄影畫面翻拍照片4張、林○鈞住處房間照片2張在卷可
    稽（偵卷第65至67、73至79、83至93、97至103、105、107
    至108、111、211至224頁）。此部分事實首堪認定。
  ㈡證人林○鈞於偵訊、原審證稱：109年5月2日上午5、6時許，
    我與黃珮瑜的愷他命及毒咖啡包快用完，黃珮瑜用微信叫貨
    並且已講好數量及價錢，她叫我去拿，我即出門購買4,300
    元之2公克愷他命1包及1,800元之毒品咖啡包3包，一上被告
    車子一下子，即以她與微信中談妥之6,100元現金交給被告
    而完成交易，馬上就下車了等語。其所述毒品交易過程(即
    數量及價錢均已事先談成、前往交易只是一下子而已)核與
    卷附路口監視畫面翻拍相片所示即林○鈞於109年5月2日於6
    時23分31秒至被告所駕車牌號碼000-0000號自用小客車後座
    門邊，被告旋於6時23分48秒即已駕車行至臺中市西屯區逢
    甲路與青海路口等情(見偵卷第102至103頁)相符。再參以，
    被告上述㈠之部分；於原審審理自承當時係某甲打電話叫其
    至現場，其帶了毒品咖啡包與愷他命至現場等語（見原審卷
    第110至111頁）；及於同日晚上7時30分至8時20分許即在林
    ○鈞住處扣得上述之毒品咖啡包3包及愷他命1包；且該等毒
    品檢出含有甲基安非他命(Methamphetamine)、甲氧基甲基
    安非他命(Methoxymethamphetamine、MMA)及硝甲西泮、愷
    他命等情，亦有衛生福利部草屯療養院109年5月21日草療鑑
    字第1090500234號鑑驗書、109年5月18日草療鑑字第109050
    0233號鑑驗書在卷可憑。足徵證人林○鈞所述與事證相符，
    應堪採信。
　㈢被告及其辯護人雖以上詞置辯。惟：　
  ⒈本件除證人林○鈞之證述外，並有其證述以外、具關連性之如
    上述之證據可資補強，辯護人辯稱僅有上述證人之單一指述
    ，並無足採。
　⒉由上述路口監視畫面翻拍相片可知，被告與證人林○鈞此次交
    易時間不過短短數秒至10餘秒之間，倘確如同被告所辯當日
    因價格談不攏故未成交，兩方必然會有互有討價還價之事，
    自不可能於上開極為短暫之時間內即完成而離開，反而上開
    監視器所顯之時間適與證人林○鈞於原審中所述因黃珮瑜在
    微信中就跟對方已經講好了、其是帶剛好的金額下去，完全
    沒有跟被告討價還價，也沒有價格未談攏這件事，上車一下
    子，完成馬上就下車等語（見原審卷第102至103、106頁）
    相符。是被告及其辯護人辯稱本件因價格談不攏而未成交等
    語，不足採信；而被告交易之毒品為如事實欄所示之毒品咖
    啡包與愷他命等情，已如上述，是其空言辯稱當時只是要交
    易愷他命等語，自亦不足採信。
　⒊證人即老主顧所屬成員陳○琦、王○弘於本院審理時證稱：我
    們的集團暱稱是「老主顧」，鼎泰豐-營不是我們集團的暱
    稱，被告也不是我們集團中之成員只是我們109年5月5日的
    販賣對象，那一次我們是販賣一款外包裝惡魔標誌的毒咖啡
    包2包給被告，我們另外還有一款外包裝藍色ＨＵＢ的毒咖啡包
    ，但我們老主顧所販賣的毒咖啡包並沒有外包裝印有「555
    」及「瑪莉歐」的圖示等語（見本院110年卷10月20日審判
    筆錄）；而證人陳○琦、王○弘所指販賣予被告者，乃被告於
    109年5月5日5時35分許向上開2位證人購得2包毒咖啡包、價
    格1,200元，且該案扣得之毒咖啡包，亦無外包裝印有「555
    」及「瑪莉歐」的圖示等情，亦有臺中地檢署109年度偵字
    第24345號移送併辦意旨書、同署109年度偵字第16100、174
    95號起訴書在卷可憑(見本院卷第109至143頁），核與其等
    所述符；再者，臺灣臺中地方法院(下稱臺中地院)認定被告
    於109年5月5、6日販賣第三級毒品愷他命予李偉民之情節，
    其係屬於暱稱鼎泰豐-營、而非「老主顧」販毒集團，有該
    院109年度訴字第2317號判決在卷可憑（見本院卷第101至10
    7頁)，亦與證人陳○琦、王○弘所述被告非其「老主顧」集團
    成員等語相符，且倘被告於本件109年5月2日係「老主顧」
    集團成員，其何須於同年月5日再向該集團之陳○琦、王○弘
    買毒品；再參以被告於原審亦自承：本件是網路上朋友用微
    信叫我過去的，我不認識該網路上朋友等語（見原審卷第39
    頁）。顯見被告於本件之前或當時並非屬暱稱「老主顧」販
    毒集團成員，自無從證明本件毒品來源係來自「老主顧」，
    亦無法認定被告有供出毒品來源為陳○琦、王○弘。從而可知
    ，起訴書及原審認被告係於109年5月2日前某日加入「老主
    顧」販毒集團，要屬誤認，唯此部分對於判決之結果並不生
    影響，爰逕予更正如事實欄所示。
　⒋被告辯稱：林○鈞之住所處扣得之毒品咖啡包外包裝（印有「
    瑪莉歐」圖示）與其另案（即臺中地院109年度訴字第2317
    號)所扣得之毒品咖啡包外包裝（印有「555」圖示）不同，
    可見本件毒品咖包非其所販售等語。然查：雖林○鈞之住所
    處扣得之毒品咖啡包外包裝印有瑪莉歐圖示與被告另案所扣
    得之毒品咖啡包外包裝為「555」圖示不盡相同，惟現今在
    外流通之毒品咖啡包種類及樣式繁多，販毒者本不必然以販
    賣同種種類、樣式為限，販售各式種類、樣式毒品咖啡包之
    販毒者所在多有，是縱前開毒品外包裝有所不同亦無從以此
    認定瑪莉歐圖示之毒品咖啡包非被告所售，是被告此部分所
    辯，亦難以採信。
　⒌證人林○鈞於原審已明確證稱於109年4月29日向詹○任所購得
    之毒咖啡包及愷他命都已經吃到快沒了，至於警方查扣之毒
    品咖啡包3包及愷他命1包是其於109年5月2日買的等語(見原
    審卷第104至105頁）。是辯護人辯稱本件扣得之毒品極可能
    係自訴外人詹○任處所購得等語，不足採信。
  ㈣綜上，足認被告及其辯護人上開所辯，委無足採，是被告當
    日販售毒品咖啡包（含第二級、第三級毒品成分）及第三級
    毒品愷他命既遂，應堪認定。
  ㈤又被告所為係有償之毒品交易，並無足以反證其確係另基於
    某種非圖利本意之關係而為，故若非有利可圖，被告當無甘
    冒遭查緝之高度風險，參以其於另案自承賣出一包毒咖啡包
    或愷他命命可以抽成200元（原審卷第35頁），顯見被告本
    件販賣第二級、第三級毒品之行為，主觀上有營利之意圖甚
    明。
  ㈥綜上所述，本案事證明確，被告及其辯護人上開所辯均不足
    採，被告之犯行已堪認定，應依法論科。
三、論罪：
  ㈠被告行為後毒品危害防制條例第4條、第9條於109年1月15日
    修正公布，並自公布後六個月施行，其中第4條第2項從原定
    「製造、運輸、販賣第二級毒品者，處無期徒刑或七年以上
    有期徒刑，得併科新臺幣一千萬元以下罰金」，經修正為「
    製造、運輸、販賣第二級毒品者，處無期徒刑或十年以上有
    期徒刑，得併科新臺幣一千五百萬元以下罰金」；另第4條
    第3項從原定「製造、運輸、販賣第三級毒品者，處七年以
    上有期徒刑，得併科新臺幣七百萬元以下罰金。」，經修正
    為「製造、運輸、販賣第三級毒品者，處七年以上有期徒刑
    ，得併科新臺幣一千萬元以下罰金。」；又修法後新增第9
    條第3項加重刑度之規定為「犯前五條之罪而混合二種以上
    之毒品者，適用其中最高級別毒品之法定刑，並加重其刑至
    二分之一。」則修正後規定之法定刑較修正前為高，且加重
    規定顯不利被告，是應適用較有利被告之修正前規定。
  ㈡是核被告所為，係犯修正前毒品危害防制條例第4條第2項、
    第3項之販賣第二級、第三級毒品罪。被告於前述販賣第二
    級毒品前，持有第二級毒品之低度行為，為販賣第二級毒品
    之高度行為所吸收，不另論罪。
  ㈢被告與甲男間就上開犯行，有犯意聯絡及行為分擔，應依刑
    法第28條規定，論以共同正犯。
  ㈣被告係以一行為同時觸犯販賣第二級毒品罪及販賣第三級毒
    品罪，為想像競合犯，應從一重論以販賣第二級毒品罪。
四、無刑之減輕事由：
　　被告固於另案警詢中供承其毒品是向微信「老主顧」進貨販
    售，且已查獲正犯陳○琦、王○弘等人，應依法減輕其刑等語
    。然其供出者乃109年5月5日5時35分許向陳○琦、王○弘（暱
    稱「老主顧」）聯繫而購買第3、4級毒咖啡包並因而查獲等
    情，有上開臺中地院判決書及臺中地檢起訴書在卷可憑
　　（見本院卷第104、139頁），又被告於本件之前或當時並非
    屬暱稱「老主顧」販毒集團成員，亦無從證明本件毒品來源
    係來自「老主顧」，且於本件亦無法認被告有供出毒品來源
    為陳○琦、王○弘等情，已如上述。自無毒品危害防制條例第
    17條第1項減免其刑之適用。是辯護人此部分之主張並無足
    採。又被告於偵查中始終否認有販賣上揭第二、三級毒品予
    林○鈞等情，縱於本院自白其有販賣上揭第三級毒品愷他命
    未遂之事實，亦無同條例第17條第2項之適用，附此敘明。
五、沒收部分：
  ㈠被告每售出1包毒品咖啡包或愷他命可自其中抽取1、200元
    乙節，業據被告自承在卷（見偵卷第16頁），此部分即屬被
    告之犯罪所得，本件被告售出毒品咖啡包3包、愷他命1包，
    以被告所述每包可抽取1、200元為基準，並本於「實體事實
    有疑義，應作對被告有利認定」之原則，應採每包售出之最
    低獲利為計算，是被告本件售出4包共計犯罪所得為400元，
    且未扣案，應依刑法第38條之1第1項、第3項之規定宣告沒
    收，於全部或一部不能沒收或不宜執行沒收時，追徵其價額
    。至逾400元之金額，雖屬本案之犯罪之所得，然因被告僅
    係負責至現場交易之人，非被告抽成部分應均已上繳予某甲
    ，是被告就此部分犯罪所得並無處分權限，亦無事實上之共
    同處分權限，自不予宣告沒收。
　㈡被告於原審審理時自陳：扣案之手機是我於事後所用，僅微
    信與之前相同，為其工作機等語（原審卷第109頁），是扣
    案之電話1支雖為被告所有，然非供被告犯本件所用，爰不
    予宣告沒收。至於扣案之K盤1個，與本案被告被訴販賣第二
    級、第三級毒品犯行並無干涉，自非本案所得併予處理，爰
    不予宣告沒收，附此指明。
六、上訴駁由之理由：　　
　㈠原審以被告上開犯行事證明確，適用上開實體法等規定，審
    酌被告無視毒品對社會秩序及國民健康危害至深且鉅，又嚴
    重影響社會治安，且施用毒品者容易上癮而戒除不易，竟無
    視國家杜絕毒品犯罪之禁令，僅為圖自己利益，販售混合第
    二級、第三級毒品之毒品咖啡包及第三級毒品愷他命，其行
    為對社會具有相當之危害性；兼衡其素行、犯後態度、動機
    、目的、手段、參與程度及高中肄業之智識程度、職業、家
    庭生活及經濟狀況（詳原審第113頁）等一切情狀，量處有
    期徒刑7年4月暨為上述五之沒收、追徵。經核認事用法核無
    違誤，量刑亦屬妥適。
　㈡被告以上詞上訴，並無足採，已如上述外。另請求從輕量刑
    等語。惟本件原審判決已依刑法第57條之規定審酌被告上開
    一切情狀而量處上述罪刑，核其認事用法並無不當，所處之
    刑符合「罰當其罪」之原則，並無輕重失衡之情形，是其上
    訴請求從輕刑，亦無理由。是被告上訴，並無理由，應予駁
    回。
據上論斷，應依刑事訴訟法第368條，判決如主文。　　
本案經檢察官劉文賓提起公訴，檢察官謝名冠到庭執行職務。
中　　華　　民　　國　　110 　年　　11　　月　　10　　日
        　　刑事第二庭    審判長法　官  何　志　通      
　　　　　　　　　　　　　　    法　官  許  月  馨      
　　　　　　　　　　　　　　　  法　官  吳  進  發      
以上正本證明與原本無異。                                
如不服本判決應於收受送達後二十日內向本院提出上訴書狀，其
未敘述上訴之理由者，並得於提起上訴後二十日內向本院補提理
由書（均須按他造當事人之人數附繕本）「切勿逕送上級法院」
。因疫情而遲誤不變期間，得向法院聲請回復原狀。          
　　　　　　　　　　　　 　　　 書記官  洪  宛  渝      
　　　　　　　　　　　　　　　　
中　　華　　民　　國　　110 　年　　11　　月　　10　　日